【裁判字號】    97,訴,41
【裁判日期】    970514
【裁判案由】    土地所有權移轉登記等
【裁判全文】
臺灣花蓮地方法院民事判決                97年度訴字第41號
原      告  丙○○
被      告  甲○○
            乙○○
上列當事人間請求土地所有權移轉登記等事件，本院於民國97年
5月1日言詞辯論終結，判決如下：
    主  文
被告甲○○應將其所有坐落在花蓮縣吉安鄉○○段2818地號土地
（面積273平方公尺）全部，移轉登記與原告。
訴訟費用由被告甲○○負擔。
    事實及理由
一、原告起訴主張：
（一）坐落在花蓮縣吉安鄉○○段2818地號土地（以下簡稱系爭
      土地）之登記名義人雖為被告甲○○，惟事實上所有權人
      為被告乙○○，因當時法令限制，故仍登記在被告甲○○
      名下。民國85年間，被告乙○○因向原告借款新臺幣（下
      同）200萬元，無法清償，遂承諾以系爭土地讓售原告，
      以抵償積欠款項，此有原告與被告二人簽立之買賣契約書
      ，及被告二人與訴外人王美妹（即被告乙○○之配偶）出
      具之收據為憑。依原告與被告二人簽立之買賣契約書記載
      ，被告二人承諾迄法令變更後，被告二人願無條件配合辦
      理過戶手續，而查現行法令已有變更，原告依前揭契約約
      定要求被告甲○○配合辦理過戶手續，竟遭被告甲○○拒
      絕，原告自得依買賣之法律關係，請求被告甲○○將系爭
      土地所有權登記與原告，為此訴請如先位聲明所示。倘系
      爭土地因被查封、移轉登記與他人或其他事由，致不能移
      轉登記與原告時，則被告二人顯已陷於給付不能，依民法
      第226條、第256條、第259條之規定，原告自得解除上開
      買賣契約，請求被告乙○○清償積欠之債款，為此訴請如
      備位聲明所示。
（二）並聲明：
     1、先位聲明：被告甲○○應將其所有坐落在花蓮縣吉安鄉
        ○○段2818地號土地（面積273平方公尺）全部，移轉
        登記與原告。
     2、備位聲明：(1)被告乙○○應給付原告200萬元，及自85
        年8月23日起至清償日止，按年息百分之五計算之利息
        。(2)原告願供擔保，請准宣告假執行。
二、被告甲○○則以：原告提出之買賣契約書，其上之簽名、指
    印、印文都是伊簽名或蓋印的，但伊在簽名及蓋印前，該買
    賣契約書只是一張白紙，只知道原告要伊簽同意書，伊也不
    知道要同意何事，且被告乙○○向伊買土地，還欠伊很多錢
    等語抗辯，故聲明：請將原告之訴駁回。
三、被告乙○○對原告之備位聲明認諾。
四、本院之判斷：原告主張系爭土地之登記名義人雖為被告甲○
    ○，惟事實上所有權人為被告乙○○，因被告乙○○於85年
    間向原告借款200萬元，無法清償，原告及被告二人遂簽訂
    契約，約定迄法令變更至系爭土地得登記在原告名義下時（
    系爭土地為農牧用地），被告二人願無條件配合辦理系爭土
    地過戶手續，用以抵償被告乙○○積欠原告之款項的事實，
    業據原告提出與所述相符之買賣契約書（見本院卷第9頁至
    第10頁）為證，被告甲○○就此買賣契約書雖為上開抗辯，
    然經核閱上開買賣契約書，被告甲○○之簽名、印文、指印
    均恰好落在契約內容每段文末及出賣人欄位下方，實難認被
    告甲○○是在白紙上簽名、用印及捺指印，且被告乙○○於
    本院陳稱：買賣契約書是伊和甲○○、原告一起在代書處簽
    的，是代書寫好，三人一起在上面簽名、蓋章、蓋指印等語
    （見本院97年5月1日言詞辯論筆錄），益證被告甲○○所辯
    不足採信，自堪信原告上開主張為真實。被告甲○○既與原
    告簽訂上開契約，依卷附花蓮縣花蓮地政事務所97年4月7日
    花地所登字第0970004472號函文所示，現行法令對於承受私
    有農地之人，已無身分之限制，依照上開買賣契約書之約定
    ，被告甲○○自有將系爭土地移轉登記與原告之義務，至於
    被告乙○○是否對被告甲○○負有債務，此乃被告乙○○及
    甲○○之間的債權債務關係，尚不得以此對抗原告，併此敘
    明。
五、從而，原告先位聲明為有理由，應予准許。本件原告先位之
    訴，其訴之聲明既經本院為全部准許之判決，已達其訴訟之
    目的，備位之訴自毋庸再予審酌，附此敘明。
六、本件事證已臻明確，兩造其餘攻擊防禦方法及舉證，核與判
    決之結果不生影響，爰不逐一審酌論述，併此敘明。
七、據上論結，本件原告之訴為有理由，依民事訴訟法第78條，
    判決如主文。
中    華    民    國    97    年    5     月    14    日
              臺灣花蓮地方法院民事庭
                  法      官  鄭光婷
上列為正本係照原本作成。
如不服本判決，應於送達後20日內，向本院提出上訴狀並表明上
訴理由，如於本判決宣示後送達前提起上訴者，應於判決送達後
20日內補提上訴理由書(須附繕本)。
中    華    民    國    97    年    5     月    15    日
                  法院書記官  蔡芬芳


司法院資訊處製作；財團法人民間司法改革基金會備份。
